臺灣臺中地方法院行政訴訟判決
110年度交字第443號
原      告  夏相明  
被      告  臺中市交通事件裁決處
                      設臺中市○○區○○○路00號
代  表  人  黃士哲    住同上
訴訟代理人  黃曉妍律師
上列當事人間交通裁決事件，原告不服被告民國110年10月6日中
市裁字第68-GDH852537、68-GDH867793、68-GDH899674、68-GDH
899673號裁決書，提起行政訴訟，本院判決如下：
    主  文
原告之訴駁回。
訴訟費用新臺幣參佰元由原告負擔。
    事實及理由
一、程序事項：按行政訴訟法第237條之7規定，交通裁決事件之
    裁判，得不經言詞辯論為之。本件屬交通裁決事件，依兩造
    所述各節及卷內資料其事證已臻明確，本院認無經言詞辯論
    之必要，爰不經言詞辯論而為判決。
二、事實概要：
　　原告所有號牌H7-2261號自用小貨車(下稱系爭車輛）先後於
    ：㈠110年7月30日17時40分許，行經臺中市○○區○○路○段00號
    前，因「不緊靠道路右側臨時停車」之違規行為，遭民眾於
    110年8月2日檢具事證檢舉，㈡110年7月31日8時43分許，行
    經臺中市○○區○○路○段00號前，因「不依規定駛入來車道」
    之違規行為，遭民眾於110年8月5日檢具事證檢舉，㈢110年8
    月13日8時19分許，行經臺中市○○區○○路○段00號前，因「不
    依規定駛入來車道」之違規行為，遭民眾於110年8月16日檢
    具事證檢舉，㈣110年8月13日8時20分許，經臺中市○○區○○路
    ○段00號前，因「在人行道臨時停車」之違規行為，遭民眾
    於110年8月16日檢具事證檢舉，經臺中市政府警察局大甲分
    局（下稱舉發機關）員警認定該車違反道路交通管理處罰條
    例第55條第1項第4款、第45條第1項第3款、第55條第1項第1
    款之規定，逕行對車主即原告掣開第GDH852537、GDH867793
    、GDH899674、GDH899673號舉發違反道路交通管理事件通知
    單。原告未於到案期限檢具事證及應歸責人相關資料，向被
    告告知應歸責人，被告即依道路交通管理處罰條例第85條第
    4項規定，推定原告有過失，並依道路交通管理處罰條例第8
    5條第1項後段「仍依本條例各該違反條款規定處罰」之規定
    ，續於110年10月6日以中市裁字第68-GDH852537、68-GDH86
    7793、68-GDH899674、68-GDH899673號裁決書（下合稱原處
    分），依道路交通管理處罰條例第55條第1項第4款、45條第
    1項第3款、第63條第1項第1款、第55條第1項第1款及「違反
    道路交通管理事件統一裁罰基準表」之規定，按期限內到案
    之基準，裁處原告第1階段罰鍰新臺幣300元、罰鍰新臺幣90
    0元，並記違規點數1點、罰鍰新臺幣900元，並記違規點數1
    點、罰鍰新臺幣600元。
三、原告主張略以：
　　檢舉人惡意檢舉原告進出之車輛，影響憲法保障人民的基本
    權利及生存權，原告目前連進出家門都成問題。其中臨停一
    案，原告只是臨停3分鐘內符合道路交通管理處罰條例之規
    定，且是讓身障者及幼童上下車；曾去電市府1999專線申訴
    ，反應車站前路面狹小問題，轄區派出所和交通局都到現場
    會勘有初步解決問題，將交接路口處雙黃線各左右塗銷一公
    尺等語。並聲明：原處分撤銷。
四、被告答辯略以：
    本件違規事實係由民眾檢舉，經舉發機關查證屬實後製單舉
    發，系爭車輛違規屬實，並有採證照片佐證。有關個人所有
    車輛之資訊，若可藉此直接或間接方式識別自然人而涉及個
    人資訊或隱私，固有「個人資料保護法」之適用，惟個人駕
    駛自己所有車輛於公共道路上，因已自行將相關連結資訊揭
    露於眾，即非屬資訊自主或隱私權保障之範疇，原告主張自
    不足採等語。並聲明：原告之訴駁回。
五、本院之判斷：
(一)按「汽車駕駛人，爭道行駛有下列情形之一者，處新臺幣六
    百元以上一千八百元以下罰鍰：……三、不依規定駛入來車道
    。……」、「汽車駕駛人有下列各款所列條款之一者，除依原
    條款處罰鍰外，並予記點：一、有……第四十五條……情形之一
    者，各記違規點數一點。」道路交通管理處罰條例第45條第
    1項第3款、第63條第1項第1款分別定有明文。又按「汽車在
    未劃設慢車道之雙向二車道行駛時，應依下列規定：……二、
    在劃有分向限制線之路段，不得駛入來車之車道內。」道路
    交通安全規則第97條第1項第2款定有明文。
(二)次按「汽車臨時停車時，應依下列規定：一、橋樑、隧道、
    圓環、障礙物對面、鐵路平交道、人行道、行人穿越道、快
    車道等處，不得臨時停車。……三、設有禁止臨時停車標誌、
    標線處所不得臨時停車。」、「汽車駕駛人，臨時停車有下
    列情形之一者，處新臺幣3百元以上6百元以下罰鍰：一、在
    橋樑、隧道、圓環、障礙物對面、人行道、行人穿越道、快
    車道臨時停車。」道路交通安全規則第111條第1項第1款、
    第3款、道路交通管理處罰條例第55條第1項第1款分別定有
    明文。又按道路交通管理處罰條例第55條第1 項第4 款：「
    汽車駕駛人，臨時停車有下列情形之一者，處新臺幣3 百元
    以上6 百元以下罰鍰：四、不依順行之方向，或不緊靠道路
    右側，或單行道不緊靠路邊，或併排臨時停車」。
(三)觀諸舉發機關檢附之採證照片（見本院卷第75-81頁）所示
    ，㈠0000-00-00 00：40：46時至17：44：52時號牌H7-2261
    號小貨車(下稱系爭車輛)停放於臺中市○○區○○路○段○○○○○○○
    路○段00巷○00○○○○○○○路○段00號前），且左側車輪位於白實
    線左側，車輪朝外。㈡0000-00-00 00：43：36時至08：43：
    38時系爭車輛沿著臺中市后里區甲后路一段往西方向通過甲
    后路一段36巷口，並跨越雙黃實線行駛，駛入對向車道。㈢0
    000-00-00 00：19：47時至08：19：50時系爭載輛沿著臺中
    市后里區甲后路一段往西方向行駛，之後於甲后路一段36巷
    口處跨越雙黃實線，駛入對向車道。㈣0000-00-00 00：20：
    14時至08：20：24時系爭車輛沿著臺中市后里區甲后路一段
    往東方向行近梅里路，之後於梅里路交岔路口10公尺口停放
    。
(四)依上開採證照片可知，系爭車輛停放於甲后路一段36巷口往
    西方向（即甲后路一段24號前），左側輪胎停放於白實線左
    側，伸越白實線，占用車道路面，致使其他用路人必須閃避
    或提高防範碰撞之注意程度，是原告所有系爭車輛停放位置
    ，確與前揭規定有違，而有「不緊靠道路右側臨時停車」之
    違規行為，該當於道路交通管理處罰條例第55條第1項第4款
    之規定。又按「人行道標線，用以指示路面上僅限於行人行
    走之專用道，車輛不得進入。以人行道標線劃設之人行道，
    其與車輛行駛之車道以路面邊線分隔之。人行道標字及圖示
    自人行道起點開始標繪，間距視道路實際情況繪設，每交叉
    路口入口處應標繪之」，道路交通標誌標線號誌設置規則第
    174條之3定有明文，以及道路交通安全規則第111條第1項第
    1款、第112條第1項第1款規定汽車臨時停車時人行道不得臨
    時停車、禁止臨時停車處所不得停車，可見人行道禁止臨時
    停車與停車，乃為法規所明定，足徵繪設標線型人行道之區
    域，不論何時均禁止臨時停車或停放車輛，而道路交通標誌
    、標線、號誌之設置，係主管機關基於整體交通考量所為之
    縝密規劃，目的係為維護社會大眾使用道路之秩序，並以確
    保人車通行之安全。系爭車輛於前揭時、地，既有在劃設人
    行道標線區域禁止臨時停車處所臨時停車之違規行為，即屬
    違法，況且參諸違規採證相片顯示系爭車輛確實停放在人行
    道標線區域路段上，現場綠色人行道標線清楚繪製，均清晰
    可辨識，一般人依肉眼觀之，應可清楚判斷該處繪有人行道
    標線，而原告將系爭車輛臨時放於人行道之行為，該當「在
    人行道臨時停車」之規定。復查該路段已設置雙黃實線，依
    上開規定，分向限制線之路段不得駛入來車道，而原告駕駛
    系爭車輛應遵守該路段雙黃線設置，惟系爭車輛卻無視雙黃
    線設置，跨越雙黃線行駛至對向車道，即易造成其他亦行駛
    之車輛發生碰撞，對於交通安全影響甚鉅，故原告跨越雙黃
    線駛入對向車道之行為，已違反道路交通管理處罰條例第45
    條第1項第3款「不依規定駛入來車道」之規定。況原告並未
    針對當日確實緊臨停3分鐘讓身障者及幼童上下車之事實提
    出舉證，本院尚難對原告為有利之認定。是原告所執上開主
    張，尚不足採。
(六)至於原告稱監視器非用於濫權檢舉交通違規事項，檢舉人把
    監視器角度照在我家門口惡意檢舉，影響憲法保障人民的基
    本權利云云，然按道路交通管理處罰條例第7條之1規定：「
    （第1項）民眾對於下列違反本條例之行為者，得敘明違規
    事實並檢具違規證據資料，向公路主管或警察機關檢舉。公
    路主管機關或警察機關對於第一項之檢舉，經查證屬實者，
    應即舉發。（第2項）但行為終了日起逾七日之檢舉，不予
    舉發。」，並參照違反道路交通管理事件統一裁罰基準及處
    理細則第22條：「（第1項）公路主管或警察機關受理民眾
    檢舉違反道路交通管理事件，應即派員查證，經查證屬實者
    ，應即舉發，並將處理情形回復檢舉人。（第2項）前項檢
    舉違規證據係以科學儀器取得，足資認定違規事實者，得逕
    行舉發之。（第3項）公路主管或警察機關為查證民眾檢舉
    違反道路交通管理事件，必要時得通知被檢舉人到案說明。
    」之規定，考其規範意旨，係考量警力有限及民眾取巧違規
    成性，為交通秩序混亂原因之一，一般民眾如能利用適當管
    道檢舉交通違規，除可彌補警力之不足外，亦將產生極大之
    嚇阻效果，以達到維護道路交通安全之行政目的；然為避免
    檢舉人刻意鑽營法律文字，造成法條之目的逸失，甚至衍生
    社會、鄰里之不安與不和諧，同時保障法條原立法精神目的
    在維護交通、保障安全，故針對舉發部分，擬定（7日）期
    限之規定，而強化社會秩序之安定性。是一般民眾見有違規
    事件，皆可於行為終了日起7日內敘明違規事實或檢具違規
    證據資料，向公路主管或警察機關檢舉，經查證屬實者，應
    即舉發之。又民眾檢具違規證據資料，內容已明白可辨認違
    規車輛之車型外觀、車牌及行車態樣，警察機關依此證據資
    料對違規人予以裁罰，即無違證據法則可言。且查個人縱於
    公共場域中，固得享有依社會通念得不受他人持續注視、監
    看、監聽、接近等侵擾之私人活動領域及個人資料自主，而
    受法律所保護。然在公共場域中個人所得主張不受此等侵擾
    之自由，以得合理期待於他人者為限，亦即不僅其不受侵擾
    之期待已表現於外，且該期待須依社會通念認為合理者（釋
    字第689號理由書意旨參照）。本件權衡原告駕駛系爭車輛
    之違規行為雖遭檢舉人持續以監視器攝錄，因而侵害原告於
    公共場域中不受他人侵擾之自由及資訊隱私權，惟因上揭各
    時點之違規行為係屬偶然，亦非特別鎖定對違規之系爭車輛
    錄影，且攝錄之內容僅係系爭車輛短暫行經該處違規地點之
    行車動向，相較於檢舉人檢舉系爭車輛違規所維護道路交通
    安全及秩序之公共利益，原告私人活動領域受干擾及資訊隱
    私權受侵害之程度甚低，依前開說明，檢舉人之行為自非社
    會通念所不能容忍，故舉發機關依檢舉人檢具之證據資料查
    證屬實後予以舉發，並無不合。
六、綜上所述，原告違規事證明確，被告依法所為原處分並無違
    誤，原告訴請撤銷，為無理由，應予駁回。
七、本件第一審裁判費為300元，應由原告負擔，爰確定第一審
    訴訟費用額如主文第2項所示。
據上論結，本件原告之訴為無理由，依行政訴訟法第237條之7、
第98條第1項前段、第237條之8第1項，判決如主文。
中　　華　　民　　國　 111　　年　　4　　月　　 6 　日
　　　　　　　　　行政訴訟庭　法　官   吳俊螢
上為正本係照原本作成。
如不服本判決，應於送達後20日內，向本院提出上訴狀，其未表
明上訴理由者，應於提出上訴後20日內向本院補提理由書（均須
按他造人數附繕本）。上訴理由應表明關於原判決所違背之法令
及其具體內容，或依訴訟資料可認為原判決有違背法令之具體事
實。
中　　華　　民　　國　　111 　年　　4 　　月　　6 　　日
                              書記官　  王素珍